【裁判字號】    99,訴,740
【裁判日期】    990531
【裁判案由】    偽造文書等
【裁判全文】
臺灣板橋地方法院刑事判決               99年度訴字第740號
公  訴  人  臺灣板橋地方法院檢察署檢察官
被      告  甲○○
上列被告因偽造文書等案件，經檢察官提起公訴（99年度調偵字
第176 號），被告於準備程序就被訴事實為有罪之陳述，本院合
議庭裁定由受命法官改依簡式審判程序獨任審理，判決如下：
    主  文
甲○○行使偽造私文書，足以生損害於他人，處有期徒刑陸月，
如易科罰金，以新臺幣壹仟元折算壹日；減為有期徒刑參月，如
易科罰金，以新臺幣壹仟元折算壹日。緩刑貳年，偽造之「有承
企業有限公司」印章壹枚、慶豐商業銀行板橋分行票號CF000000
0 號支票上「有承企業有限公司」印文壹枚均沒收。
    事  實
一、甲○○為志航消防安全設備有限公司（下稱志航公司）之負
    責人，前代表志航公司於民國95年6 月30日，向安泰商業銀
    行股份有限公司（下稱安泰銀行）申請辦理墊付國內票款借
    款額度最高分別為新臺幣（下同）120 萬及180 萬元經予核
    准。嗣甲○○即因缺款週轉，為能順利再向安泰銀行取得貸
    款，竟基於填製不實會計憑證、偽造私文書以行使及意圖為
    自己不法所有之詐欺取財犯意，先向不知情之潘宜其借用已
    蓋妥其印章之慶豐商業銀行板橋分行空白支票（支票帳戶帳
    號：000000000 號、票號為CF0000000 號）1 張使用，於該
    空白支票自行填載發票日為96年7 月30日、票面金額為785,
    850 元，另於不詳時、地，委請不知情之刻印店偽刻「有承
    企業有限公司」（下稱有承公司）之印章1 枚並用印於該支
    票背面，表示有承公司願對支票負背書付款責任之意思，而
    偽造該私文書後，便於96年4 月24日，檢具上開支票，再填
    載開立志航公司以有承公司為買受人而屬內容不實之編號SU
    00000000號統一發票1 紙（金額84萬元，然實際上並無此筆
    交易）向安泰銀行申請墊付票據而行使以為借款之用，致安
    泰銀行陷於錯誤，錯認該支票真係有承公司向志航公司購買
    滅火器時交付充作買賣款項之對價，以為已具相當之擔保，
    遂於當日核撥墊付款項共63萬元（起訴書誤載為300 萬元，
    業經公訴人於99年5 月18日本院行審理程序中當庭更正）入
    志航公司之帳戶，足以生損害於潘宜其、有承公司及安泰銀
    行。詎上開支票於96年7 月30日，經安泰銀行提示後，竟遭
    存款不足為由退票，安泰銀行遂向發票人潘宜其及背書人有
    承公司起訴請求給付票款，終發現該背書存有偽造情節，志
    航公司與有承公司間亦無交易之事實，始知受騙。
二、案經安泰銀行訴由臺灣板橋地方法院檢察署檢察官偵查起訴
    。
    理  由
一、本案被告甲○○所犯係死刑、無期徒刑、最輕本刑為3 年以
    上有期徒刑以外之罪，且非高等法院管轄之第一審案件，其
    於準備程序中就被訴事實為有罪之陳述，經本院告知簡式審
    判程序之旨，並聽取公訴人、被告之意見後，經合議庭裁定
    由受命法官獨任進行簡式審判程序，合先敘明。
二、訊據被告對上揭犯行坦承不諱，核與告訴人安泰銀行之指訴
    、證人潘宜其於偵查中之證述相符，復有臺灣票據交換所NO
    00000000號退票理由單影本1 紙、票號CF0000000 號支票影
    本1 紙、墊付國內票款借據影本2 紙、編號SU00000000號統
    一發票影本1 紙、臺灣桃園地方法院98年度訴字第397 號民
    事判決影本1 份、安泰銀行代收票據明細表影本1 紙及撥款
    通知書影本2 紙在卷可佐，是本案相關事證已臻明確，被告
    犯行洵堪認定，應予依法論處。
三、按統一發票得為證明事項之經過而係造具記帳所根據之憑證
    ，屬原始憑證，該當商業會計法第15條第1 款所定之會計憑
    證；又按公司係以營利事業為目的之組織，公司負責人執行
    業務並對外代表公司，為商業會計法第4 條所定之商業負責
    人，對於公司成立後，因會計事項發生所製作之統一發票與
    對外會計憑證，須蓋章以示負責；依稅捐稽徵法、營業稅法
    等規定，並負有領用開立統一發票，及對稅捐稽徵機關提出
    稅務申報結算、繳納等法定義務，被告既係志航公司董事，
    有經濟部商業司公司資料查詢列印1 紙為憑，自屬公司負責
    人，即前揭所述之商業負責人。核被告所為，係犯商業會計
    法第71條第1 款填製不實會計憑證罪、刑法第216 條、第21
    0 條之行使偽造私文書罪及第339 條第1 項之詐欺取財罪。
    本件起訴書犯罪事實欄第14行已記載被告「由志航公司以有
    承企業為買受人所開立之統一發票（金額84萬元，然實際上
    並無此筆交易）」等情，是本件起訴書之起訴法條雖漏未引
    用商業會計法第71條第1 款填製不實會計憑證罪，但依照上
    開記敘，仍應認被告此部分犯行業已起訴，凡此並經公訴人
    於99年4 月6 日本院行準備程序中補充上開法條暨罪名，本
    院自得併予審究。被告偽造印章、印文，為偽造私文書之階
    段行為；偽造私文書之低度行為，為行使偽造私文書之高度
    行為所吸收，均不另論罪。被告利用不知情且無犯罪故意之
    刻印業者偽造有承公司印章犯罪，為間接正犯。被告所犯上
    開3 罪，係一行為而觸犯數罪名者，為想像競合犯，應從重
    以行使偽造私文書罪處斷。爰審酌被告為公司之負責人，不
    思循正當經營獲利，竟利用告訴人之信任，詐騙巨額款項，
    造成銀行相當損害，兼衡被告素行良好，犯罪後坦承犯行，
    態度甚佳等一切情狀，量處如主文所示之刑，併諭知如易科
    罰金之折算標準。查本件被告填製不實會計憑證、行使偽造
    私文書、詐欺取財既遂之犯罪時間均係在96年4 月24日以前
    ，依中華民國96年罪犯減刑條例第2 條第1 項第3 款、第7
    條之規定，應減其宣告刑二分之一，併援用如上易科罰金之
    折算標準。第查，被告前未曾因故意犯罪受有期徒刑以上刑
    之宣告，此有臺灣高等法院被告前案紀錄表1 份在卷可參，
    於本案中因一時失察，致罹刑典，惟犯後已經與告訴人達成
    和解，並已給付頭期款項24萬元，復表示願對告訴人所餘損
    失分期加以賠償，本院認其歷經此次偵審程序與科刑教訓後
    ，應知警惕而無再犯之虞，前述對其所宣告之刑，應以暫不
    執行為適當，爰依刑法第74條第1 項第1 款之規定，併予宣
    告緩刑2 年，以啟自新。至偽造之「有承企業有限公司」印
    章1 枚及慶豐商業銀行板橋分行票號CF0000000 號支票上之
    「有承企業有限公司」印文1 枚，查無證據可認已經滅失，
    不問屬於被告與否，均應依刑法第219 條之規定宣告沒收。
據上論斷，應依刑事訴訟法第273 條之1 第1 項、第299 條第1
項前段，商業會計法第71條第1 款，刑法第11條前段、第216 條
、第210 條、第339 條第1 項、第55條、第41條第1 項前段、第
74條第1 項第1 款、第219 條，刑法施行法第1 條之1 第1 項、
第2 項前段，中華民國96年罪犯減刑條例第2 條第1 項第3 款、
第7 條，判決如主文。
本案經檢察官蘇振文到庭執行職務。
中    華    民    國    99    年    5     月    31    日
                  刑事第六庭  法  官  盧軍傑
上列正本證明與原本無異。
如不服本判決，應於判決送達後10日內敘明上訴理由，向本院提
出上訴狀 (應附繕本) ，上訴於臺灣高等法院。其未敘述上訴理
由者，應於上訴期間屆滿後20日內向本院補提理由書「切勿逕送
上級法院」。
                              書記官  周玉茹
中    華    民    國    99    年    5     月    31    日
附錄本案論罪科刑法條全文：
商業會計法第71條
商業負責人、主辦及經辦會計人員或依法受託代他人處理會計事
務之人員有下列情事之一者，處5 年以下有期徒刑、拘役或科或
併科新臺幣60萬元以下罰金：
一、以明知為不實之事項，而填製會計憑證或記入帳冊。
二、故意使應保存之會計憑證、會計帳簿報表滅失毀損。
三、偽造或變造會計憑證、會計帳簿報表內容或毀損其頁數。
四、故意遺漏會計事項不為記錄，致使財務報表發生不實之結果
    。
五、其他利用不正當方法，致使會計事項或財務報表發生不實之
    結果。
中華民國刑法第216條
行使第210條至第215條之文書者，依偽造、變造文書或登載不實
事項或使登載不實事項之規定處斷。
中華民國刑法第210條
偽造、變造私文書，足以生損害於公眾或他人者，處5 年以下有
期徒刑。
中華民國刑法第339條
意圖為自己或第三人不法之所有，以詐術使人將本人或第三人之
物交付者，處5年以下有期徒刑、拘役或科或併科1千元以下罰金
。
以前項方法得財產上不法之利益或使第三人得之者，亦同。
前二項之未遂犯罰之。

司法院資訊處製作；財團法人民間司法改革基金會備份。
